【裁判字號】    94,上,35
【裁判日期】    950222
【裁判案由】    確認委任關係不存在
【裁判全文】
臺灣高等法院臺中分院民事裁定  94年度上字第35號
上  訴  人  甲○○
訴訟代理人  劉瑩玲律師
複  代理人  江銘栗律師
被  上訴人  乙○○
訴訟代理人  彭巧君律師
上列被上訴人與原審被告敬立通運有限公司間確認委任關係不存
在事件，對於民國93年11月30日台灣台中地方法院所為判決提起
上訴，本院裁定如下：
      主  文
上訴駁回。
第二審訴訟費用由上訴人負擔。
      理  由
一、按提起上訴惟得對於第二審他造當事人或接充當事人之人為
    之，被上訴人既非第二審之他造當事人，亦非接充當事人之
    人，上訴人對之提起上，自非合法（最高法院37年上字第77
    69號判例參照）。而原告或被告無訴訟能力者，應由法定代
    理人合法代理，此為訴訟成立要件，其有無欠缺，法院不待
    當事人之主張，應依職權調查之。又當事人在第一審起訴，
    未由法定代理人合法代理，第一審法院未命補正遽為實體上
    之判決者，訴訟程序有瑕疵，惟此項訴訟要件之欠缺，倘非
    不得補正，第二審法院應可命其為補正，一經補正，該訴訟
    程序之瑕疵即行除去（最高法院92年度台上字第748號、89
    年度台上字第1305號判決參照）。然此補正，需有合法代理
    權人追認前訴訟程序，始能認為該訴訟程序之瑕疵已經溯及
    除去，此觀諸民事訴訟法第四十八條規定自明，若該合法代
    理權人不承認前訴訟程序時，前訴訟程序之判決屬重大違背
    法令，固不生效力，惟既具有判決之形式，得分別依上訴、
    再審及其他法定程序辦理（司法院大法官會議解釋釋字第13
    5號參照）。
二、本件被上訴人提起伊與敬立通運有限公司間確認委任關係不
    存在事件，係以甲○○為該公司之法定代理人，雖該公司之
    股東曾選任甲○○為董事長，惟洪某僅係該公司之股東，非
    執行業務之董事，被上訴人經解任不能行使職權，依公司法
    第108條第3項規定準用同法第208條第3項結果，董事長請假
    或因故不能行使職權時，由副董事長代理之；無副董事長或
    副董事長亦請假或因故不能行使職權時，由董事長指定常務
    董事一人代理之；其未設常務董事者，指定董事一人代理之
    ；董事長未指定代理人者，由常務董事或董事互推一人代理
    之。而敬立通運有限公司又無副董事長，且被上訴人亦未指
    定何人代理，自應由其餘之董事丙○○、丁○○互推一人或
    由該二人代理始為合法，惟被上訴人起訴卻逕列甲○○為敬
    立通運有限公司之法定代理人，洪某自欠缺合法代理權，嗣
    經命被上訴人補正，丙○○、丁○○及甲○○均主張丁○○
    為敬立通運有限公司之實際負責人，亦為被上訴人所不爭執
    ，是丁○○既為敬立通運有限公司之實際負責人，則被上訴
    人與該公司間之訴訟均應以丁○○為其法定代理人始為合法
    ，然丁○○未承認前訴訟程序，則上訴人甲○○逕以個人身
    分提起上訴，其上訴自非合法，應予駁回；然第一審判決依
    前揭說明，屬重大違背法令，不生效力，併予指明。
三、依民事訴訟法第444條第1項、第78條、第95條裁定如主文。
中    華    民    國    95    年    2     月    22    日
                    民事第六庭審判長法  官  林陳松
                                    法  官  王重吉
                                    法  官  鄭金龍
以上正本係照原本作成。
如不服本裁定應於送達後十日內向本院提出抗告狀，並繳納抗告
費新臺幣1,000元。
                                    書記官  陳振海
中    華    民    國    95    年    2     月    24    日
                                                      Ｂ


司法院資訊處製作；財團法人民間司法改革基金會備份。
